最高法院刑事判決　　　　　　九十六年度台上字第二六七五號
上　訴　人　甲○○
上列上訴人因強盜案件，不服台灣高等法院中華民國九十六年一
月十一日第二審更審判決（九十五年度上更(二)字第二九四號，起
訴案號：台灣台北地方法院檢察署九十一年度偵字第一二○○六
號、第一六二二○號），提起上訴，本院判決如下：
    主  文
上訴駁回。
    理  由
按刑事訴訟法第三百七十七條規定，上訴於第三審法院，非以判
決違背法令為理由，不得為之。是提起第三審上訴，應以原判決
違背法令為理由，係屬法定要件。如果上訴理由狀並未依據卷內
訴訟資料，具體指摘原判決不適用何種法則或如何適用不當，或
所指摘原判決違法情事，顯與法律規定得為第三審上訴理由之違
法情形，不相適合時，均應認其上訴為違背法律上之程式，予以
駁回。本件上訴人甲○○上訴意旨略稱：(一)、原判決事實欄認經
查扣十二發子彈中，一發不具殺傷力，理由中亦說明子彈十一發
在客觀上具有危險性，足以殺傷人之生命、身體，均為兇器之一
種，顯認另一發不具殺傷力之子彈非兇器。然理由中又謂送驗十
二發子彈經採樣四發試射，三發可擊發，一發無法擊發，認不具
殺傷力，其餘八發再經送鑑試射結果，其中五發可擊發，具殺傷
力，另三發不具殺傷力。則十二發子彈中有四發不具殺傷力，何
以其中十一發認定係兇器？若該三發不具殺傷力之子彈係兇器，
何以另一發不具殺傷力之子彈非兇器？原判決有理由矛盾及理由
不備之違法。(二)、原判決理由欄謂上訴人持足當兇器之手槍、子
彈強盜財物，「係犯強盜罪而有刑法第三百二十一條第一項第一
、二、三款之情形，構成修正後刑法第三百三十條第一項之加重
強盜罪」。惟上訴人之行為係一加重強盜犯行，加重條件之一為
攜帶兇器，該兇器為槍彈，顯非有二犯罪行為，實不應就刑法第
三百二十一條所列各款情形另行論罪。原判決又謂上訴人「所犯
加重強盜罪及未經許可持有可發射子彈具有殺傷力之改造手槍罪
間，有方法結果之牽連關係，為牽連犯」，顯將刑法第三百二十
一條所列之加重條件另行獨立論為一罪而後再與強盜罪間論以牽
連犯關係，亦有判決理由相互矛盾之違法。(三)、原判決以拔釘器
一支、手套一只及刀套一個未扣案，為避免日後執行之困難為由
，而不宣告沒收。惟刑法第三十八條第一項第二款並未規定供犯
罪所用之物以扣案者為限，原審以未扣案而不宣告沒收，顯違上
開規定。且原判決事實欄記載上訴人等攜帶各含刀套之水果刀二
支，然理由中則謂扣案刀套一個係供本件強盜所用之物，而予沒
收，更以刀套一個未扣案為由，不予宣告沒收，則供犯罪所用之
刀套究係幾個？若係二個，何以僅沒收一個而另一個不予沒收？
若係一個，何以在事實欄記載刀套二個？其事實與理由顯有齟齬
，有判決理由矛盾之違法。(四)、上訴人承認犯行，但本件有既遂
、未遂之爭議。原判決認上訴人強盜既遂，是因黃玉鈴供述不一
，她說上訴人等先找財物，其後因其夫黃世裕流血始要求包紮讓
其躺下，但非如此，上訴人一見黃世裕流血，即主動用醫藥箱替
其包紮止血，豈會在止血包紮中去找財物。黃玉鈴因見上訴人為
其夫之傷包裹紗布及蓋上毛毯，主動自嬰兒房取出裝有財物之手
提袋放在餐桌上，要給上訴人，並說如不夠，壁飾有六片薄金鴿
子，叫上訴人趕快走，但上訴人不要財物，不要金庫典當物品，
只要黃世裕調匯現金，原判決竟謂是上訴人搜刮財物，而為強盜
既遂之認定。又黃世裕雖曾指證查扣之二支手槍係由何人執持，
其感覺是真槍，有看見槍型、顏色等情。然在原審第一次更審中
則稱係因警方查扣二支槍，放在警局桌上其看見的，足見其指證
都是謊言。警員證述上訴人與許福生爭逃跳窗，將槍交給許福生
帶走，但在慌亂中爭相逃走，上訴人豈有可能將槍交給許福生而
自己則被當場逮捕？扣案槍枝係在五Ｆ─二七六五號自用小客車
內查獲，為何不傳喚車主侯明位？警員證述嫌犯亮槍指著其額頭
，但當場以現行犯逮捕上訴人時竟查無槍枝，足見證詞矛盾云云
。
惟查：原判決綜核上訴人自承有夥同已判刑確定之許福生持水果
刀等兇器，毀越被害人黃世裕、黃玉鈴夫婦住處浴室鐵窗之安全
設備，以膠帶捆綁被害人等，致使不能抗拒，而要求被害人調取
現款匯入其指定之帳戶等情；暨黃玉鈴、陳樹蘭、黃世裕於偵審
中之證言，警員吳旻修、楊萬山分別在第一審許福生被訴強盜案
（九十年度訴字第一○九○號）及本件原審第一次更審中之證詞
，許福生在原審第一次更審中之證述，卷附內政部警政署刑事警
察局槍彈鑑驗通知書二紙及血跡檢測鑑定書一紙，扣案之黃色大
膠帶二捆、水果刀二支、刀套一個等證據，並參酌全案其餘卷證
資料，本於事實審法院職權之推理作用，認定上訴人確有與許福
生共同攜帶水果刀及具殺傷力可發射子彈之仿 BERETTA廠八五型
半自動手槍二支（槍枝管制編號為0000000000及00
00000000）、子彈等，侵入黃世裕住宅內強盜財物之犯
行。因而撤銷第一審之判決，依想像競合犯及牽連犯從一重改判
論處上訴人共同意圖為自己不法之所有，攜帶兇器，毀越安全設
備，於夜間侵入住宅，以強暴至使不能抗拒，而取他人之物罪刑
（處有期徒刑十年），已詳細說明其理由。對於上訴人辯稱：本
件係因黃世裕經營當鋪，案外人陳帝國曾將一部勞斯萊斯轎車及
珠寶在大千當鋪典當新台幣（下同）一千萬元，到期無法回贖亦
不願流當，乃委由劉大文律師幫忙找買主，劉大文轉而找上訴人
幫忙，為避免流當，先請黃世裕幫忙贖回，再轉而典當於黃世裕
經營之當鋪，俟上訴人找到買主，黃世裕竟不願交出轎車及珠寶
，致生債務糾葛；又尹貽松與劉大文合作放款，由劉大文透過黃
世裕對外放款，黃世裕吞沒五百萬元，尹貽松、劉大文透過上訴
人欲處理此一債務，上訴人曾請劉大文拿一克拉鑽石及黃金向黃
世裕借二十五萬元，惟欲回贖時，黃世裕竟稱業已流當，上訴人
因此等債務糾紛要求黃世裕匯款，案發當日，上訴人係駕駛八Ｎ
─三七八七號福特牌休旅車至黃世裕家，並未使用五Ｆ─二七六
五號自用小客車，在五Ｆ─二七六五號自用小客車上查獲之槍彈
與上訴人無關；警察查獲之財物係被害人自行交出而放在桌上，
上訴人若有取財，亦屬未遂云云，係如何之不足採信，亦已在理
由內詳加說明及指駁。其採證認事，從形式上觀察，並無違背法
令之情形，上訴意旨對原審之論斷，究有何違背經驗法則或論理
法則等違法情形，並未依據卷內資料為具體之指摘。且查：判決
理由稍有瑕疵，茍未致適用法令違誤，對於判決主旨亦不生任何
影響，即非屬判決違背法令，自不得據為上訴第三審之適法理由
。原判決就上訴人與許福生所攜帶十二發子彈經兩次送請鑑測試
射結果，其中具有殺傷力之子彈數量，雖理由中之說明前後歧異
，而不無瑕疵，惟上開子彈經鑑驗時均試射用罄，無庸另為沒收
之諭知，而其中八發子彈既具殺傷力，則原判決就上訴人持有具
殺傷力子彈及其為兇器之事實認定，即不致適用法令違誤，亦於
判決主旨不生任何影響，依首揭說明，上開理由之瑕疵自難據為
適法之第三審上訴理由。又犯強盜罪而有刑法第三百二十一條第
一項第一、第二、第三各款情形，應於判決理由內三款併舉，不
能認為法規競合，僅舉其中一款而概其餘，但因強盜行為只有一
個，仍只成立一罪（本院二十五年上字第一○四二號及六十九年
台上字第三九四五號判例意旨參照）。原判決理由中僅就上訴人
所犯強盜罪而有刑法第三百二十一條第一項第一、第二、第三各
款情形併予列舉而為論述，並非於強盜罪外另論上訴人以加重竊
盜罪。而上訴人等所攜帶有殺傷力之槍彈，客觀上具危險性，足
以殺傷人之生命、身體，固為兇器之一種，然其亦屬槍砲彈藥刀
械管制條例所禁止持有之違禁物，則原判決以上訴人所犯加重強
盜罪與未經許可持有可發射子彈具有殺傷力之改造手槍罪有刑法
修正前之方法與結果之牽連關係，而從一重論處上訴人加重強盜
罪刑，即無將刑法第三百二十一條所列之加重條件另行獨立論為
一罪，而與強盜罪為雙重評價之矛盾可言。再者，刑法關於沒收
之規定，除違禁物及另有規定必須沒收者外，其餘均採得沒收主
義，是法院對屬於犯罪行為人所有，供犯罪所用之物，沒收與否
，本可自由裁量。原審斟酌共犯許福生所有而為上訴人等人攜帶
之水果刀二支雖均各含刀套一個，但其中一個及拔釘器一支、手
套一個等並未扣案，且非屬違禁物，為避免日後執行之困難，而
不予宣告沒收，尚難指為違法；且此部分理由說明與事實認定上
訴人等人攜帶之水果刀刀套二個，但遺留現場之刀套僅一個等情
（見原判決第二頁第五行、第三頁第八至九行），亦無相互歧異
或不明確之情形。而原判決已說明其就案內所有證據，本於調查
所得心證，分別定其取捨，而憑以認定上訴人與許福生確持上開
具殺傷力可發射子彈之槍枝二支共同強盜黃世裕夫婦等所有之財
物，並於為警到場逮捕時，因上訴人已將槍枝交還許福生先帶走
，始未在其身上查獲槍枝等之依據及理由（見原判決第十三頁第
二行至次頁第十三行），此係事實審法院採證認事之職權行使，
難謂有違反證據法則，或應於審判期日調查之證據而未予調查之
情形。茲上訴意旨對原審此部分之論斷，究有何違背經驗法則或
論理法則等違法情形，亦未依據卷內資料為具體之指摘，仍執陳
詞，以扣案槍枝係在五Ｆ─二七六五號自用小客車內查獲，與其
無關，及原審未傳喚該小客車車主云云，據以指摘原判決違法，
係以片面主觀之意見，對原審採證認事之適法職權行使，漫事指
摘，復為單純之事實上爭執，依首開說明，自非適法之第三審上
訴理由。其餘上訴意旨所執各詞，原判決或已在理由中論斷綦詳
，並無上訴意旨所指之違法情形；或係就原審採證認事之職權行
使或與犯罪構成要件無涉之枝節漫為事實之爭辯，自非適法之第
三審上訴理由。其上訴違背法律上之程式，應予駁回。
據上論結，應依刑事訴訟法第三百九十五條前段，判決如主文。
中　　華　　民　　國　九十六　年　　五　　月　 十七 　日
                      最高法院刑事第十庭
                          審判長法官  陳　世　雄
                                法官  魏　新　和
                                法官  吳　信　銘
                                法官  徐　文　亮
                                法官  洪　昌　宏
      本件正本證明與原本無異
                                      書  記  官
中　　華　　民　　國　九十六　年　　五　　月　二十四　日
                                                      Ｑ
